【裁判字號】    89,自,445
【裁判日期】    900508
【裁判案由】    詐欺
【裁判全文】
臺灣板橋地方法院刑事裁定                          八十九年度自字第四四五號
    自  訴  人  甲○○○
    代  理  人  許智勝
    被      告  乙○○
右列被告因詐欺案件，經自訴人提起自訴，本院裁定如左：
    主  文
自訴駁回。
    理  由
一、自訴意旨略稱：被告丙○○（俟到庭後另行審結）明知自己並無資力，經濟陷於
    困難，且被告乙○○請領之支票業已無法兌現，詎二人乃基於不法所有之意圖，
    自民國八十八年九月起至同年十一月止，以被告乙○○開立之支票由被告丙○○
    背書為手段，保證屆期定能清償兌現為由，向自訴人甲○○○陸續借貸達新臺幣
    （下同）一千餘萬元，致自訴人陷於錯誤而匯款予被告丙○○之帳戶。嗣後被告
    丙○○見無法清償，遂利用自訴人亟欲取回借款之心理，將所有房屋過戶予自訴
    人再向自訴人借貸，又以自訴人名義向第三人保證責任基隆市第一信用合作社借
    貸融資，而由其取去貸款，致自訴人又遭矇騙，迄至八十八年十二月間被告乙○
    ○所開立之支票遭退票，自訴人始知受騙，因認被告乙○○與被告丙○○共同涉
    有刑法第三百三十九條第一項之詐欺罪嫌。
二、按法院或受命推事（法官）於自訴案件第一次審判期日前訊問及調查結果，如認
    為案件有刑事訴訟法第二百五十二條至第二百五十四條之情形者，得以裁定駁回
    其自訴，同法第三百二十六條第三項定有明文。
三、訊據被告乙○○堅決否認有何詐欺及與被告丙○○共同向自訴人借款之情事，並
    辯稱：伊並不認識自訴人，因被告丙○○係其同居男友王清泉之老闆，並稱需要
    開票支付員工薪資使用，乃要求以其名義向銀行聲請開立支票存款帳戶，並將其
    整本支票及印章借走，因被告當時信用良好，伊始勉為答應，事後伊雖覺不妥，
    但因與被告丙○○之妻相熟，只得繼續借用，惟伊並不知被告丙○○竟任意四處
    開票向他人借款等情。經查：自訴人已到庭自承：「被告丙○○從八十八年九月
    起至十一月止，至我臺北市○○○路○段四二九號住處向我調借現款，他說承作
    工程要發放工資及缺材料錢，我才陸續借給他一千餘萬元，他一開始借款都有拿
    客票來換，有東帝士、北僑等公司，他說這些公司所開的客票不會有問題，他是
    從八十六年間就陸續向我借款調用，到八十八年間都有兌現。被告丙○○並說被
    告乙○○所開的票，也是他業務往來的客票，是中壢一家韋勝昌公司。而伊並未
    見過被告乙○○，且被告丙○○借錢時，被告乙○○均不在場。但後來被告乙○
    ○的票退票後，我是根據退票理由單上的住址，找到被告乙○○，但被告乙○○
    說她不知情。」等語（見本院八十九年十二月六日訊問筆錄），是本件依自訴人
    指訴，被告丙○○係以客票為擔保向自訴人調現借款，即係從事一般銀行所謂之
    國內票據融資之相類似之放款業務，核與自訴人所提出因而取得被告乙○○名義
    之支票背面均有被告丙○○之背書及所出借款項之匯款單均係匯入被告丙○○名
    義之帳戶相符，而自訴人既自承僅係被告丙○○一人持被告乙○○名義支票向其
    借款，伊從未看過或接觸被告乙○○，直至被告乙○○名義支票退票後始循退票
    理由單之住址找上被告乙○○等情，已難認被告乙○○有何共同與被告丙○○向
    自訴人施用詐術而借款之情事可言，而自訴人既係依憑被告丙○○之信用，取得
    被告丙○○所收取之客票並由其背書後而貸放款項，事後再由自訴人於該客票屆
    期時提示取償，自訴人之前既與被告乙○○從未謀面或交易，其仍願信任被告丙
    ○○之信用而收受被告乙○○名義簽發之支票而貸放被告丙○○款項，雙方借貸
    顯與被告乙○○無涉，自訴人不過係事後經由被告乙○○所簽發支票屆期提示取
    償而已，亦難以被告乙○○係出借整本票據予被告丙○○使用，而由被告丙○○
    對自訴人佯稱係所收取而來客票而持以借貸，即謂被告乙○○係有何與被告丙○
    ○共同詐欺之犯意或意圖可言。而自訴人另指稱被告丙○○又將其所有房地過戶
    予自訴人名義後再持向金融機構借款，並任由被告丙○○取去貸款而再次受詐欺
    云云，尤與被告乙○○無何牽涉。足證本件自訴人與被告乙○○間純屬票據法上
    執票人與發票人間之票據上債權債務關係之民事糾葛，尚與刑法上詐欺罪名之構
    成要件有間，應認被告罪嫌不足，依照首揭說明，本件自訴應予駁回。
據上論斷，應依刑事訴訟法第三百二十六條第三項、第二百五十二條第十款，裁定如
主文。
中      華      民      國      九十      年      五      月      八    日
                              臺灣板橋地方法院刑事第六庭
                                  法  官 朱 耀 平
右正本證明與原本無異
如不服本裁定應於送達後五日內向本院提出抗告狀
                                  書記官 黃 炎 煌
中      華      民      國      九十      年      五      月      十    日


司法院資訊處製作；財團法人民間司法改革基金會備份。
